【裁判字號】    96,交上易,410
【裁判日期】    970501
【裁判案由】    過失傷害
【裁判全文】
臺灣高等法院刑事判決               96年度交上易字第410號
上  訴  人    丙○○
即  被  告
                        4樓
上列上訴人即被告因過失傷害案件，不服臺灣桃園地方法院九十
六年度交易字第二九五號，中華民國九十六年十月廿六日第一審
判決（起訴案號：臺灣桃園地方法院檢察署九十五年度調偵字第
五一二號），提起上訴，本院判決如下：
    主  文
原判決撤銷。
丙○○無罪。
    理  由
一、公訴意旨詳如原聲請簡易判決處刑書所載（如附件）。
二、本案告訴人乙○○固指訴其騎乘機車於桃市○○路○段往永
    安路方向行駛，自國際路二段雙向四線道進入雙向二線道時
    ，被告駕駛汽車自其後方超越其機車後，即緊急煞車，致其
    閃煞不及，自後撞及被告汽車右後方，人車倒地而受傷一情
    ，固有現場照片及驗傷診斷証明書為據；然經訊被告丙○○
    堅決否認有告訴人所說的超車行為，辯稱：現場為同向一線
    車道，當時復係上班時間，雙向之交通流量均大，不可能在
    該處超車，其係跟前車行進，因前車煞車亦煞車，其遭告訴
    人自後追撞，應無過失等語。
三、按犯罪事實應依證據認定之，無證據不得認定犯罪事實；不
    能證明被告犯罪者，應諭知無罪之判決，刑事訴訟法第一百
    五十四條第二項及第三百零一條第一項，分別定有明文。次
    按認定不利於被告之事實，須依積極證據，苟積極證據不足
    為不利於被告事實之認定時，即應為有利於被告之認定，更
    不必有何有利之證據；又事實之認定，應憑證據，如未能發
    現相當證據，或證據不足以證明，自不能以推測或擬制之方
    法，以為裁判基礎；被告否認犯罪事實所持之辯解，縱屬不
    能成立，仍非有積極證據足以證明其犯罪行為，不能遽為有
    罪之認定。而刑事訴訟法上所謂認定犯罪事實之積極證據，
    係指適合於被告犯罪事實之認定之積極證據而言，雖不以直
    接證據為限，間接證據亦包括在內；然而無論直接或間接證
    據，其為訴訟上之證明，須於通常一般之人均不致有所懷疑
    ，而得確信其為真實之程度者，始得據為有罪之認定，倘其
    證明尚未達到此一程度，而有合理之懷疑存在時，致使無從
    形成有罪之確信，根據「罪證有疑，利於被告」之證據法則
    ，即不得遽為不利被告之認定（最高法院三十年上字第八一
    六號、廿九年上字第三一０五號、卅年上字第一八三一號、
    四十年台上字第八六號及七十六年台上字第四九八六號判例
    意旨參照）。至告訴人之指訴，係以使被告受刑事訴追為目
    的，是以告訴人之指訴為證據方法，除其指訴須無瑕疵，且
    應有查與事實相符之佐證，始得資為判決之基礎，亦經最高
    法院著有五十二年台上字第一三００號及六十一年台上字第
    三０九九號判例可資參照。而所謂無瑕疵，係指被害人所為
    不利被告之陳述，與社會上一般生活經驗或卷存其他客觀事
    實並無矛盾而言；另所謂就其他方面調查認與事實相符，非
    僅以所援用之旁證足以證明被害結果為已足，尤須綜合一切
    積極佐證，除認定被告確為加害人之可能外，在推理上無從
    另為其他合理原因之假設，有一不合於此，即不能以被害人
    之陳述作為論斷之證據。
四、經查，本案經現場員警甲○○到庭結証：肇事現場係雙向二
    線道，尖峰時間交通流量很大，補量現場自縮減車道至肇事
    地點約七十六．三公尺，被告小害車距其車道右邊邊線是０
    ．八公尺等情，並提出補繪之事故現場圖一件附卷可按，且
    此相關位置並為告訴人及被告均不爭執，則被告自原雙向四
    線道進入二線道至肇事地點已有七十六．三公尺，且依當時
    車流量大，同向單線道要無超車之可能，是告訴人指稱被告
    係超越其車云云，即與事証不符，要無足採，二人應係於同
    一車道前後車行駛關係，可堪認定。又被告自始均稱其肇事
    前均未見告訴人之機車於其前方，且本案又係告訴人自後追
    撞被告汽車右後車角，亦有現場及車損照片在卷可按，顯係
    被告於見前車煞車亦踩煞，而告訴人在後未注意車前狀況，
    閃煞不及追撞，被告既無法注意車後狀況，是就本件肇事應
    無過失，此經本院送台灣省桃園縣區車輛行車事故鑑定委員
    會鑑定結果亦同此認定，並有該委員會鑑定意見書一件在可
    參。至蒞庭公訴人認被告應有超越機車未保持安全間距之問
    題一節，如前所述，公訴人既未能舉証証明被告原係後車有
    超越告訴人機車之舉，且依現場照片（桃交簡卷第十七頁）
    及証人補繪距離標示之現場圖（附本院卷）所示，被告汽車
    離右邊車道線則有０．八公尺，已是接近左側車道線行駛，
    其既讓出右側可供機車行駛之空間，亦難認於本件肇事有未
    保持安全間距之過失，附此說明。
五、綜上所述，本案告訴人之指訴，尚有瑕疵，既無法証明被告
    過失，揆諸前揭規定說明，即應為被告無罪之諭知，是原審
    未詳細調查本案車道自同向二線已進入一線道達七十六．三
    公尺，復因是時車流量大，同線道不可能為超車舉動，仍以
    超車不當認被告有過失而為論罪科刑，即有未當，被告上訴
    指摘，為有理由，自應由本院撤銷改判，為被告無罪之諭知
    ，以免冤抑。
六、據上論斷，應依刑事訴訟法第三百六十九條第一項前段、第
    三百六十四條、第三百零一條第1項，判決如主文。
本案經檢察官林秀濤到庭執行職務。
中    華    民    國   九十七   年   五   月    一    日
                  刑事第六庭審判長法  官  林堭儀
                                  法  官  郭豫珍
                                  法  官  陳玉雲
以上正本證明與原本無異。
不得上訴。
                                  書記官  陳思云
中    華    民    國    97    年    5     月    2     日


司法院資訊處製作；財團法人民間司法改革基金會備份。
